臺灣高雄地方法院刑事判決　　　　　　　100年度易字第255號
公　訴　人　臺灣高雄地方法院檢察署檢察官
被　　　告　何石口
上列被告因詐欺案件，經檢察官提起公訴（99年度偵字第17757
號），本院判決如下：
    主  文
何石口幫助意圖為自己不法之所有，以詐術使人將本人之物交付
，處有期徒刑肆月，如易科罰金，以新臺幣壹仟元折算壹日。
    事  實
一、何石口明知一般國民向電信公司申請行動電話門號原屬易事
    ，苟有無端收集他人門號者，其目的除在便於隱匿行徑以順
    利犯詐欺取財等財產犯罪外，幾無他用，竟仍基於幫助詐欺
    取財之不確定故意，於民國99年1 月7 日一般商號營業之時
    間內某時，在高雄市鳳山區（原高雄縣鳳山市）一帶某處，
    應某不詳姓名年約30歲成年男子要求，隨同前往威寶電信公
    司營業門市，以自己名義申辦0000000000號行動電話門號供
    該男子使用，使其得以基於意圖為自己不法所有而詐欺取財
    之犯意，自行、或推由其他有共同犯意聯絡之人，於同年1
    月18日上午10時許，分別假冒臺北榮民總醫院人員名義撥打
    電話予呂蜀平，佯稱：有1 位自稱「陳永和」之男子持呂蜀
    平之健保卡、身分證件至醫院辦理醫療證明，疑遭詐騙云云
    ，及僭稱市刑大「李建中」警員、偵查隊「林文信」隊長接
    續來電謊稱：將呂蜀平所有帳戶資料整理清查結果確認係人
    冒用申辦帳戶，財產已遭凍結並判刑2 個月云云，復佯稱：
    認識法院「陳明仁」法官，願意幫忙擔保，惟須繳納新臺幣
    （下同）250 萬元保證金，待案情釐清查證清白後，即予發
    還云云，並以門號0000000000號（申請人陳明煌已經死亡）
    、0000000000號作為聯繫之用，致呂蜀平因而陷於錯誤，於
    同年月20日上午11時30分許，先前往合作金庫北臺中分行提
    領250 萬元後，繼按指示轉往臺中市○區○○路627 號前，
    將上開現金交付予自稱「陳勝彰」之成年男子，並由該男子
    持所謂「臺北地方法院地檢署監管科」證明1 紙交予呂蜀平
    為憑。嗣為警因呂蜀平察覺有異報警而循線查知上情。
二、案經臺中市警察局第二分局報告臺灣高雄地方法院檢察署檢
    察官偵查起訴。
    理  由
壹、證據能力部分：按被告以外之人於審判外之陳述，雖不符刑
    事訴訟法第159 條之1 至之4 之規定，然經當事人於審判程
    序同意作為證據，法院審酌該言詞陳述或書面陳述作成時之
    情況，認為適當者，亦得為證據，刑事訴訟法第159 條之5
    第1 項定有明文。本判決後開引用具有傳聞證據性質之證據
    資料，已經檢察官、被告於審理期日同意為證據使用，是其
    縱無刑事訴訟法第159 條之1 至第159 條之4 或其他傳聞法
    則例外之情形，亦經本院審酌該證據作成之情況，既無違法
    取得情事，復無證明力明顯過低等情形，以得供做法院判斷
    事實之依據為適當，認為均有證據能力，得為證據。
貳、實體部分：
一、前揭犯罪事實，除據被告何石口於本院審理自承：於上開時
    地，配合前述不詳姓名年約30歲成年男子前往申辦本件行動
    電話門號並供予使用等情（本院100 年度易字第255 號案卷
    〔下稱本院卷(二)〕第18頁、第19頁、第20頁），並經證人呂
    蜀平於警詢中證述受騙過程，復有門號0000000000號、0000
    000000通話之通聯調閱查詢單、何石口名義之威寶電信行動
    電話預付卡服務申請書、戶籍謄本、呂蜀平合作金庫北臺中
    分行存摺影本、以「臺北地方法院檢察署監管科」等名義製
    作之案卷資料、監視器畫面翻拍照片4 幀在卷可稽。訊據被
    告何石口於本院審理時雖辯稱：伊不知該成年男子要求伊申
    辦行動電話門號之目的為何，亦不曾取得任何好處云云（本
    院卷(二)第19頁），然政府近年因不法集團利用電話聯絡之隱
    密性及便利性，藉刻意取得不相干他人申請之電話門號為聯
    絡管道以規避查緝，向不特定人冒稱友人借款、網路購物、
    詐稱中獎、退稅、擄人勒贖、信用卡遭盜用等方式，騙取被
    害人匯款或依指示操作自動櫃員機轉帳至預先取得供規避查
    緝人頭帳戶之詐騙行為猖獗，不僅早已透過媒體、廣告大力
    宣導防範，並成立專責之反制、偵辦單位，就現代國人日常
    生活經常須接觸之自動櫃員機周圍及操作時顯示之畫面，亦
    無不以醒目之方式再三提醒，行政院猶因而作成降低每日可
    轉帳金額上限等，限制人民以自動設備進行金融交易活動之
    重大政策，引起社會廣泛討論，自為依卷附年籍資料係41年
    1 月1 日出生、受有國小畢業教育程度、從事鐵工為業而有
    多年參與社會共同生活經驗之何石口於前開提供行動電話門
    號時所知之甚詳，自無大費周章，無端陪同陌生之人前往申
    辦行動電話並供對方使用之理，是其所辯，顯與一般事理大
    相逕庭，不足採信，其主觀上對於行為將為他人實施詐欺取
    財之行為提供助力，顯有不確定之故意，犯行堪予認定。
    本件被告犯罪事證已臻明確，應依法論科。
二、查被告何石口就上開不詳姓名成年男子等人實施詐欺犯罪之
    行為，並無犯意聯絡或行為分擔，其以行動電話門號提供而
    予以詐欺犯行之助力者，亦非刑法詐欺罪之構成要件行為，
    是核被告何石口所為，係刑法第30條第1 項前段、第339 條
    第1 項幫助詐欺取財罪。爰審酌被告何石口之年齡、品行、
    智識能力、犯罪動機、犯罪所生之損害，其為41年1 月1 日
    出生、受有國小畢業教育程度、從事鐵工為業之人，有年籍
    資料附卷可參，並據其在本院審理時自陳在卷，本件犯罪時
    年58歲，前自68年至89年間有多次竊盜前案紀錄，有臺灣高
    等法院被告前案紀錄表及臺灣高雄地方法院檢察署刑案資料
    查註紀錄表各1 份在卷可按，素行非佳，本次不顧詐騙集團
    對於社會治安所造成嚴重危害，猶助長犯罪集團氣焰，擾亂
    社會安寧，除造成被害人受有250 萬元之具體財產損害，對
    治安所生危害非輕，及其犯罪經查獲後之犯後態度等一切情
    狀，量處如主文所示之刑，又審酌其年齡、職業、收入、社
    會地位等節，並諭知易科罰金之折算標準如主文所示，以資
    儆懲。
據上論斷，應依刑事訴訟法第299 條第1 項前段，刑法第30條第
1 項前段、第2 項、第339 條第1 項、第41條第1 項前段，刑法
施行法第1 條之1 ，判決如主文。
本案經檢察官吳明駿到庭執行職務
中    華    民    國  100     年    4     月    12    日
            刑事第十九庭  審判長  法  官  陳志銘
                                  法  官  吳芝瑛
                                  法  官  陳松檀
以上正本證明與原本無異。
如不服本判決應於收受本判決送達後10日內向本院提出上訴書狀
，其未敘述上訴理由者，並得於提起上訴後10日內向本院補提理
由書狀（均須按他造當事人之人數附繕本）「切勿逕送上級法院
」
中    華    民    國  100     年    4     月    12    日
                                  書記官  洪季杏
附錄本判決論罪之法條：
刑法第339 條第1 項
意圖為自己或他人不法之所有，以詐術使人將本人或第三人之物
交付者，處五年以下有期徒刑、拘役或科或併科一千元以下罰金
。